【裁判字號】    99,訴,329
【裁判日期】    990714
【裁判案由】    違反槍砲彈藥刀械管制條例
【裁判全文】
臺灣桃園地方法院刑事判決               99年度訴字第329號
公  訴  人  臺灣桃園地方法院檢察署檢察官
被      告  乙○○
指定辯護人  本院公設辯護人  彭詩雯
上列被告因違反槍砲彈藥刀械管制條例案件，經檢察官提起公訴
（98年度偵字第13158號），本院判決如下：
    主  文
乙○○未經許可，持有可發射子彈具有殺傷力之改造手槍，處有
期徒刑參年貳月，併科罰金新臺幣伍萬元，罰金如易服勞役，以
新臺幣壹仟元折算壹日。扣案之改造手槍壹枝（槍枝管制編號0
000000000號）沒收。
    事  實
一、乙○○明知可發射子彈具有殺傷力之改造手槍，為槍砲彈藥
    刀械管制條例所管制之槍枝，未經許可不得持有，竟基於持
    有具殺傷力改造手槍之犯意，自民國98年3 月5 日上午11時
    48分前之不詳時間起，在不詳地點，未經許可持有可發射子
    彈具殺傷力之仿FN廠半自動手槍製造，換裝土造金屬槍管而
    成之改造手槍1 枝（槍枝管制編號0000000000號），並於98
    年3 月5 日上午11時48分後某時，將上開改造手槍以報紙包
    覆放入CD盒內後，未事先告知友人甲○○及經其同意，即擅
    自將該內有改造手槍之CD盒，藏放於甲○○位在桃園縣桃園
    市○○○街66號電鍍工廠（下稱電鍍工廠）3 樓神明廳旁紙
    箱中甲○○所有之黑色手提包內。嗣於98年3 月24日上午11
    時5 分許，甲○○向警檢舉乙○○持有改造手槍，經警於同
    日下午3 時許，前往上址查扣前述改造手槍1 枝、CD盒1 個
    、報紙1 張及黑色手提包1 只，而查獲上情。
二、案經桃園縣政府警察局桃園分局報告臺灣桃園地方法院檢察
    署檢察官偵查起訴。
    理  由
壹、證據能力部分
一、按被告以外之人於審判外之言詞或書面陳述，除法律有規定
    外，不得作為證據，刑事訴訟法第159 條第1 項定有明文，
    是被告以外之人於審判外之言詞或書面陳述，除非法律別有
    規定者，否則不得作為證據。本件證人甲○○於警詢之陳述
    ，經被告乙○○之辯護人爭執證據能力（見本院卷第17頁）
    ，而檢察官並未舉證證明該證述有何較可信之特別情況，且
    為證明犯罪事實所必要之情形，依首開規定，前揭證人於警
    詢之陳述，在本案自不得作為證據。
二、次按現行刑事訴訟法關於「鑑定」之規定，除選任自然人充
    當鑑定人外，另設有囑託機關鑑定制度。依同法第198 條、
    第208 條規定，不論鑑定人或鑑定機關（團體），固均應由
    法院、審判長、受命法官或檢察官視具體個案之需要而為選
    任、囑託，並依同法第206 條規定，提出言詞或書面報告，
    始符合同法第159 條第1 項所定得作為證據「法律有規定」
    之情形，否則所為之鑑定仍屬傳聞證據。然對於司法警察機
    關調查中之案件，或有量大或有急迫之情形，為因應實務之
    現實需求，認為當然有鑑定之必要者，基於檢察一體原則，
    得由該管檢察長對於轄區內之案件，以事前概括選任鑑定人
    或囑託鑑定機關（團體）之方式，俾便轄區內之司法警察官
    、司法警察對於調查中之此類案件，得即時送請事前已選任
    之鑑定人或囑託之鑑定機關（團體）實施鑑定，以求時效。
    此種由司法警察官、司法警察依檢察官所概括選任之鑑定人
    或囑託鑑定機關、團體所為之鑑定結果，與檢察官選任或囑
    託為鑑定者，性質上並無差異，同具有證據能力（最高法院
    97年度臺上字第6834號判決參照）。查內政部警政署刑事警
    察局為臺灣高等法院檢察署檢察長概括選任為「槍彈有無殺
    傷力之鑑定」之鑑定機關，已為臺灣高等法院檢察署92 年9
    月9 日檢文允字第0921001203號函所明示，是本案承辦之桃
    園縣政府警察局桃園分局（下稱桃園分局）依前開函文所為
    概括選任鑑定機關之意旨，於偵查之前階段，將查扣之槍枝
    送請內政部警政署刑事警察局進行鑑定，該局因此所出具之
    98 年5月1 日刑鑑字第0980042214號槍彈鑑驗書，依上說明
    ，自有證據能力。
三、再按測謊鑑定，倘鑑定人具備專業之知識技能，復基於保障
    緘默權而事先獲得受測者之同意，所使用之測謊儀器及其測
    試之問題與方法又具專業可靠性時，該測謊結果，如就有利
    之供述，經鑑定人分析判斷有不實之情緒波動反應，依補強
    性法則，雖不得為有罪判決之唯一證據，但非無證據能力，
    仍得供裁判之佐證，其證明力如何，事實審法院有自由判斷
    之職權（最高法院88年度臺上字第2936號判決參照）。本件
    被告及證人甲○○於偵查中經檢察官徵得同意後，送由法務
    部調查局測謊專業人員施以測謊，施測人易繼湘為美國測謊
    協會（American Polygraph Association）會員，已具專業
    知識技能，並於施測前告知受測人即被告及甲○○刑事訴訟
    法上之權利（包括得拒絕測謊），亦就問卷內容及儀器功能
    確實說明，再請受測人親自簽立同意書；施測人並調查受測
    人身心狀況：被告身體狀況尚佳、近期內無接受心理治療、
    無手術開刀之就醫情形、睡眠情形尚佳、測前會談並無不適
    情形；甲○○身體狀況良好、無痼疾、無服用藥物、近期內
    無接受心理治療、無手術開刀之就醫情形、睡眠良好、測前
    會談無不適情形；又使用該局精密且正常之測謊儀器，測謊
    施測環境無干擾等，認為受測人均適宜受測謊。施測人並依
    據本件案卷資料，擬具相關測謊題組，在無干擾良好測試環
    境及儀器正常運作下，對受測人以控制問題法、混合問題法
    為問答，而測得生理記錄圖，並依圖示曲線變化，作成測謊
    結果等情，有法務部調查局98年11月30日調科參字第098005
    89710 號測謊報告書所附測謊鑑定過程參考資料1 份附卷可
    稽（見偵卷第166 至180 頁），足認本件測謊程序要件並無
    欠缺，則依上說明，其測謊鑑定結果，固不得為認定被告有
    罪之唯一證據，但非無證據能力，仍得供裁判之佐證。
四、其餘本件認定事實所引用之本件卷內所有卷證資料（包含人
    證與文書證據、物證等證據），檢察官及被告、辯護人於本
    院審理時均不爭執證據能力，且無證據證明係公務員違背法
    定程序所取得；又卷內之各項文書證據，亦無刑事訴訟法第
    159 條之4 第1 款、第2 款顯有不可信之情況，而不得作為
    證據之情形，故本院均認有證據能力。
貳、實體部分
一、訊據被告乙○○矢口否認有前揭犯行，辯稱：伊雖於98 年3
    月1 日至5 日間某日晚上有到電鍍工廠，但前開改造手槍非
    伊所藏放，伊有委託甲○○投資但失利，二人間有糾紛云云
    。惟查：
  (一)證人即電鍍工廠所有人甲○○偵訊時已結證：98年3 月5、6
    日中午，被告來工廠聊天，當場從黑色運動包包內拿出1 個
    大CD盒，裡面裝著1 把槍，伊問這是真的還假的，被告說是
    真槍，然後把槍放回包包內，並說他家常常被警察臨檢，一
    直找不到地方藏槍，伊趕快跟被告說不要放伊這裡，然後伊
    就出去送貨。到了第二天下午，被告來工廠借錢要去淡水，
    並說槍已經放在3 樓神明廳旁的袋子裡，等從淡水回來就會
    拿走。過了3 、4 天伊上樓查看，果然在黑色旅行箱內發現
    1 個CD盒，伊就戴手套打開看到那把槍，伊不知如何是好。
    過了1 、2 個小時後，伊就打電話給陳鴻鈞，陳鴻鈞晚上有
    過來看，說應該是可以擊發的槍枝，即放回原處。過了1 個
    禮拜後，伊因公司遭竊去桃園分局作筆錄，伊就把槍枝一事
    告訴製作筆錄之楊德勇，然後楊德勇就在當天晚上把那把槍
    帶走等語（見偵卷第103 至104 頁）。復於審理中再詳證：
    98年3 月5 日或6 日左右，伊開小貨車外出送貨時，接到被
    告電話要伊到被告位於桃園縣桃園市○○路之住所接他，嗣
    伊載被告至電鍍工廠，在車上被告有出示扣案之銀色槍枝，
    伊以為是假的不以為意。到了電鍍工廠3 樓被告又將槍枝拿
    出，並說要把槍枝放在這邊，伊問被告是真的假的，然後就
    出去送貨。當天晚上伊回到電鍍工場時，有到3 樓查看，就
    看到伊放在紙箱內的黑色皮箱裡（就是檢察官剛才所指的黑
    色旅行袋），竟有1 個CD盒，伊就戴手套拿起CD盒，看到CD
    盒裡有1 枝槍，就將CD盒關上放回原來地方。然後（伊不確
    定是當天還是隔天）伊就打電話給桃園分局陳鴻鈞小隊長，
    陳鴻鈞有來電鍍工廠從CD盒拿出槍枝來看，並有拉槍機檢視
    。隔幾天，伊去桃園分局作電鍍工廠遭竊之筆錄，作筆錄之
    員警楊德勇亦有提及乙○○，因陳鴻鈞一直未來電告知如何
    處理槍枝，伊就告知楊德勇被告放置槍枝一事。過了幾天還
    是隔天，楊德勇就來電鍍工廠查扣上開槍枝等語（見本院卷
    第33頁反面至34頁）。互核證人甲○○偵審所述，就事發經
    過之時間點雖略有差異，惟就被告放置槍枝、槍枝係置放於
    黑色手提包內之CD盒中、戴手套查看CD盒內之槍枝、告請員
    警陳鴻鈞、楊德勇來看、終由員警楊德勇查扣該槍枝等主要
    具體詳節，則前後一致。
  (二)核與證人陳鴻鈞偵訊時證述：於3 月上旬時，甲○○告訴伊
    有朋友把東西放置於電鍍工廠，當天還是隔天，伊在2 樓（
    應為3 樓之誤）神明廳旁的塑膠籃子上看到塑膠盒裡藏有1
    把槍，伊要甲○○先把槍放回原處等語（見偵卷第109 至11
    0 頁），證人楊德勇偵訊時結證：當初一開始有接到線報被
    告要賣霰彈槍，到了98年3 月23日傍晚執行搜索，並沒有搜
    到槍枝只有搜到毒品，第二天早上製作筆錄時，接到甲○○
    電話告知被告在電鍍工廠藏槍，伊就直接去電鍍工廠，甲○
    ○就帶伊上3 樓神明廳旁找出槍枝，伊當場扣押等語（見偵
    卷第110 至111 頁）相符，並有桃園縣警察局受理各類案件
    紀錄表、桃園分局搜索扣押筆錄、現場勘察報告各1 份、搜
    索現場照片10張（見偵卷第13至21、27頁）在卷可稽，復有
    改造手槍1 枝、CD盒1 個、報紙1 張及黑色手提包1 只扣案
    為證。
  (三)又佐以卷內被告及甲○○持用之行動電話雙向通聯紀錄（含
    基地台位置，見偵卷第32、57頁反面）顯示，被告確實於98
    年3 月5 日上午11時48分44秒聯繫甲○○，而被告當時受發
    話基地台位置正在桃園縣桃園市○○街96號，地點為接近被
    告住處之國豐十街附近（附近即為文中路），且被告亦供承
    於該時間確有前往電鍍工廠（見本院卷第18頁反面），堪認
    證人甲○○所言屬實，且足徵被告將上開改造手槍藏放電鍍
    工廠之時間，應係在98年3 月5 日上午11時48分後某時。
  (四)再被告及甲○○於偵查中經檢察官徵得同意，送由法務部調
    查局施以測謊鑑定，其結果顯示，就被告稱：(一)未將改造手
    槍藏在甲○○工廠內。(二)本案查扣手槍非伊所有。上述問題
    經測試呈情緒波動反應，研判有說謊。就甲○○稱：(一)乙○
    ○有將改造手槍藏放在伊工廠內。(二)本案查扣手槍係乙○○
    所有。上述問題經測試無情緒波動反應，研判未說謊等情，
    有法務部調查局98年11月30日調科參字第09800589710 號測
    謊報告書1 紙附卷可憑（見偵卷第165 頁）。而該測謊鑑定
    之程序要件完備，已如前述，被告雖稱前一日有飲用少許酒
    精，惟既經專業施測人測前會談評估並無不適情形，堪認無
    礙於鑑定結果。由此鑑定結果，雖不能採為被告有罪之唯一
    證據，然益徵證人甲○○所述非虛，且本院亦自得資為不利
    被告認定之佐證。
  (五)另扣案之改造手槍，經內政部警政署刑事警察局以檢視法、
    性能檢驗法鑑定結果，認係仿FN廠半自動手槍製造之槍枝，
    換裝土造金屬槍管而成之改造手槍，擊發功能正常，可供擊
    發適用子彈使用，認具殺傷力乙節，亦有卷附內政部警政署
    刑事警察局98年5 月1 日刑鑑字第0980042214號槍彈鑑驗書
    1 份足憑（見偵卷第30頁）。是稽上各情，足認被告確實未
    經許可而持有前開可發射子彈具殺傷力之改造手槍至明。被
    告辯稱未藏放扣案改造手槍云云，並不足採。
  (六)至被告雖又辯稱：有委託甲○○投資但失利，二人有糾紛云
    云（見本院卷第36頁反面），惟被告於警詢、偵訊均已供承
    ：與甲○○是朋友關係，無任何糾紛或恩怨（見偵卷第3 、
    120 頁），核與證人甲○○所證被告是伊朋友，常來電鍍工
    廠聊天、看電視，兩人並無恩怨等語相符（見偵卷第104 頁
    ，本院卷第32頁反面），其竟於審理中突有投資失利糾紛之
    辯詞，已難採信；況本件扣案槍枝係在甲○○之電鍍工廠內
    查獲，衡諸事理常情，如甲○○與被告真有糾紛而有意陷害
    之，亦斷無先將槍枝置放自己工廠內，再報警前來自找麻煩
    之理。是被告此部分所辯，亦無可取。
  (七)綜上所述，被告所辯，核屬飾卸之詞，要非可採。本件事證
    明確，被告犯行洵堪認定，應依法論科。
二、按未經許可持有槍械，其持有之繼續，為行為之繼續，亦即
    一經持有槍械，罪已成立，但其完結須繼續至持有行為終了
    時為止，其前後持有之行為，應以一持有行為加以評價。核
    被告所為，係犯槍砲彈藥刀械管制條例第8 條第4 項之未經
    許可持有可發射子彈具有殺傷力之槍枝罪。爰審酌槍砲彈藥
    之殺傷力甚大，未經許可而持有，危害人身安全及社會秩序
    至鉅，而為法所嚴禁，並經各類教育及傳媒廣為宣導週知，
    被告應無不知之理，且其犯後未見悔意，惟被告持有之槍枝
    僅只1 把，情節尚非重大等一切情狀，量處如主文所示之刑
    ，並就罰金部分諭知如易服勞役之折算標準，以為懲儆。扣
    案之改造手槍1 枝（槍枝管制編號0000000000號），為違禁
    物，依刑法第38條第1 項第1 款規定，應予沒收。至扣案之
    CD盒1 個、報紙1 張，非違禁物，且經被告否認所有（見本
    院卷第39頁），亦無證據證明為被告所有，而扣案之黑色手
    提包1 只，非違禁物，且為甲○○所有，已經其陳明在卷（
    見本院卷第32頁），本院均無從為沒收之宣告，併此敘明。
據上論斷，應依刑事訴訟法第299 條第1 項前段，槍砲彈藥刀械
管制條例第8 條第4 項，刑法第11條前段、第42條第3 項前段、
第38條第1 項第1 款，判決如主文。
本案經檢察官陳仁傑到庭執行職務。
中    華    民    國    99    年    7     月    14    日
                  刑事第九庭   審判長法  官  吳為平

                                     法  官  林玉蕙
                                     法  官  蘇琬能
以上正本證明與原本無異。
如不服本判決應於收受判決後10日內向本院提出上訴書狀，並應
敘述具體理由。其未敘述上訴理由者，應於上訴期間屆滿後20日
內向本院補提理由書( 均須按他造當事人之人數附繕本) 「切勿
逕送上級法院」。
                                     書記官  黃惠鈴
中    華    民    國    99    年    7     月    15    日
附錄本案論罪科刑法條：
槍砲彈藥刀械管制條例第8條第4項
未經許可，持有、寄藏或意圖販賣而陳列第 1 項所列槍枝者，
處 3 年以上10 年以下有期徒刑，併科新臺幣 700 萬元以下罰
金。

司法院資訊處製作；財團法人民間司法改革基金會備份。
